臺灣高雄地方法院民事裁定　　　　　　　94年度聲繼字第18號
聲　請　人　乙○○
　　　　　　甲○○
共　　　同
代　理　人　張志豪
上聲請人聲請就被繼承人丙○○之遺產，准予繼承事件，本院裁定
如下：
  主  文
聲請駁回。
程序費用由聲請人負擔。
    理    由
一、本件聲請意旨略以：聲請人乙○○、甲○○係被繼承人丙○○於大陸之親妹妹及親弟弟，因丙○○並未結婚，亦無子女
    ，其父母業已死亡，僅餘兄弟姐妹即聲請人2 人尚在世，依
    我國民法第1138條規定，對其遺產有繼承權，爰依臺灣地區
    與大陸地區人民關係條例第66條規定，向本院為繼承之表示
    等語。
二、查聲請人主張之前揭事實事實，固據其提出被繼承人死亡時
    之
    、書信1 封及照片為證。惟查：
  (一)按在大陸地區製作之文書，經行政院設立或指定之機構或委
    託之人民團體驗證者，推定為真正，臺灣地區與大陸地區人
    民關係條例第7 條固有明文規定，而該條所指「委託之人民
    團體」係指財團法人海峽交流基金會而言；惟條文中所謂推
    定為真正，係指形式上之真正而言，至該文書之內容是否足
    以證明某一待證事實存在，其真實性、適法性如何，仍需法
    院綜合一切事實證據予以判斷，並非該文書一經提出，法院
    即不須就其他應依職權調查之事項予以調查，此觀同條例施
    行細則第8 條之規定自明。
  (二)本件聲請人主張之事實，雖據聲請人提出中華人民共和國海
    南省萬寧市公證處 (2004) 萬證字第132 號親屬關係公證書
    1 件為證。然依聲請人提出之前開公證書所載，被繼承人之
    直系親屬及旁系血親共有4 人，分別為被繼承人之父文后道
    、被繼承人之母黃氏、被繼承人妹妹乙○○ (
    月12日出生)、 弟弟甲○○ (
    惟依本院依職權向內政部警政署入出境管理局調閱被繼承人
    之出入境紀錄觀之，被繼承人生前共出入境2 次，79年4 月
    26日申報被探之屬為其母黃氏，此有上開機關函及所檢送之
    出入境紀錄及依中華民臺灣地區前往大陸出入境申請書附卷
    足考，足見被繼承人曾前往大陸探視。再依本院依職權向行
    政院國軍退除役官兵輔導委員會高雄縣榮民服務處查詢，90
    年9 月27日上開服務處曾訪查被繼承人之親屬關係，被繼承
    人之大陸親屬欄並無記載，有該單身榮民親屬關係表在卷可
    稽，又依該單位提出之高雄縣榮民服務處單身亡故榮民丙○○治喪會議記錄之記載，其在大陸並無親屬，於丙○○之遺
    物中亦無存有與大陸親友通信信函。是若上開公證書為真，
    則被繼承人既已回大陸探親，何以於上開訪查時，在大陸親
    屬欄上不記載與其有手足之親之聲請人2 人姓名? 是前開親
    屬關係公證書真實性自有可疑。
 (三) 並據證人即被繼承人在部隊時的同事文萬光於本院調查時結
    證：「丙○○沒有弟弟也沒有親妹妹。丙○○的爸爸死後媽
    媽改嫁給一位姓鍾的人，有生了一名女兒，也不是姓文。我
    與被繼承人從大陸過來就在一起當兵，被繼承人退伍後，我
    們也常常聯絡，我知道被繼承人去大陸探親2 次，去看他的
    姪子文進蠻，是被繼承人爸爸的兄弟之小孩。丙○○的爸爸
    就僅生丙○○一個小孩。」、吳東賢證稱：「丙○○不太會
    寫字，我與被繼承人是同鄉，我要講的內容與文萬光相同」
    等語（見94年3 月31日筆錄），亦與聲請人所提公證書所載
    內容不符。
  (四)聲請人雖提出其與丙○○往來書信1 封，被繼承人之相片1
    張，惟該書信是否為被繼承人所書寫，因其已死亡，固無從
    查證，而信封上所寫收信人為「文亞緒」，信件內文則係寫
    「亞緒」，並非聲請人；又相片1 張亦不足以證明聲請人間
    有兄弟姐妹關係存在。
三、綜上，聲請人據以證明其與被繼承人親屬關係之公證書真正
    與否既有可疑，聲請人復未提出其他證據足資證明其係被繼
    承人合法之繼承人，本件聲請自無理由，應予駁回。
四、依非訟事件法第8條第1項，裁定如主文。
中　　華　　民　　國　　94　　年　　3 　　月　　31　　日
                  家事法庭法　官　郭佳瑛
上為正本係照原本作成。
如對本裁定抗告，須於裁定送達後10日內向本院提出抗告狀。
中　　華　　民　　國　　94　　年　　4 　　月　　 4    日
                          書記官　陳惠玲
